【裁判字號】    99,抗,6
【裁判日期】    990622
【裁判案由】    拍賣抵押物
【裁判全文】
臺灣臺北地方法院民事裁定                 99年度抗字第6號
抗  告  人  甲○○
            乙○○
相  對  人  國泰世華商業銀行股份有限公司
法定代理人  丙○○
訴訟代理人  丁○○
上列當事人間拍賣抵押物事件，抗告人對於民國99年3月4日本院
98年度司拍字第569號裁定提起抗告，本院裁定如下：
    主  文
抗告駁回。
抗告程序費用新台幣壹仟元由抗告人負擔。
    理  由
一、相對人於原審聲請意旨略以：抗告人以其所有如原裁定附表
    所示之不動產，為擔保其對相對人所負債務之清償，分別於
    民國89年5月15日及94年10月19日設定新台幣（下同）6,000
    萬元及1,000萬元之最高限額抵押權，存續期間自89年5月9
    日起至119年5月8日止、自94年10月18日起至144年10月17日
    止，債務清償期依照各個債務契約所定清償日期，經登記在
    案。嗣抗告人於92年5月22日向其借款49,954,497元，約定
    分期攤還本息，如未依約履行，全部債務視為到期。詎抗告
    人未依約履行，依約應清償全部積欠債務，為此聲請拍賣抵
    押物以資受償等語，並提出財政部函文、抵押權設定契約書
    、他項權利證明書、土地及建物登記謄本、其他約定登記事
    項、貸款契約書、公司變更登記事項卡等影本為證。原審依
    上開證物形式上審查後予以准許。
二、本件抗告意旨略以：抗告人固於92年5月22日分別向相對人
    借款4,200萬元及7,954,497元，然雙方約定借款期限分別至
    112年5月22日及101年5月22日止，茲雙方約定之借款期限均
    尚未屆至，相對人自不得請求抗告人清償。又相對人對本件
    債權是否屬於上開系爭最高限額抵押權所擔保之範圍及該債
    權是否已屆清償期而未清償等情，均未提出任何證明文件，
    而原審亦未加以審究並命相對人補正，即逕採相對人之主張
    ，而裁定准予拍賣系爭抵押物，顯有重大之違誤。為此，爰
    依法提起抗告，請求廢棄原裁定，並駁回相對人之聲請等語
    。
三、按抵押權人於債權已屆清償期而未受清償者，得聲請法院拍
    賣抵押物，就其賣得價金而受清償，民法第873條第1項定有
    明文。此項規定於最高限額抵押權準用之，此觀同法第881
    條之17規定即明。又聲請拍賣抵押物屬非訟事件，法院所為
    准許與否之裁定，無確定實體法上法律關係存否之性質，於
    債權及抵押權之存否，並無既判力。故祇須其抵押權已經依
    法登記，且債權已屆清償期而未受清償，法院即應為准許拍
    賣之裁定。而對於此項法律關係有爭執之人，為保護其權利
    ，得提起訴訟，以謀解決，不得僅依抗告程序聲明其爭執，
    並據為廢棄准許拍賣抵押物裁定之理由（最高法院94年度台
    抗字第270號裁定參照）。經查，相對人主張其對抗告人之
    最高限額抵押債權已因抗告人未依約清償，而全部債務視為
    到期等事實，業據其提出上開相關文件為證，原法院裁定准
    予拍賣抵押物，於法並無不合。本件抗告人係以系爭借款債
    務之清償期尚未屆至；且相對人未證明該借款債務為上開系
    爭最高限額抵押權所擔保之範圍，相對人不應拍賣系爭抵押
    物云云置辯，惟查：依卷附土地、建築改良物抵押權設定契
    約書其他約定登記事項所載（見原審卷第13頁），系爭最高
    限額抵押權所擔保之債權範圍包括抗告人對相對人現在及將
    來所負之借款、墊款、透支、票據、保證、信用卡消費款、
    損害賠償、行使抵押債權之訴訟及非訴訟費用等暨其他一切
    債務，而上開92年5月22日之2筆借款4,200萬元及7,954,497
    元（共計49,954,497元），係發生在其中系爭6,000萬元之
    最高限額抵押權設定登記（即89年5月15日）後、擔保債權
    確定期日（即119年5月8日）前，則該2筆借款債權自為系爭
    6,000萬元之最高限額抵押權擔保效力所及，抗告意旨指稱
    該2筆借款債權與上開系爭最高限額抵押權所擔保之債權及
    系爭抵押物無關云云，即非有據。又依兩造所簽訂之貸款契
    約書第三章第4條約定，抗告人如有任何一宗債務不依約清
    償本息時，即喪失期限利益，債務視為全部到期（見原審卷
    第16頁背面）；而抗告人就上開系爭2筆借款債務均自98年
    10月1日起即未依約清償，有相對人所提之客戶放款歸戶查
    詢及查詢帳戶主檔資料等為證，且相對人亦已依約催告抗告
    人清償系爭借款債務（詳本院卷第17頁至第20頁），則依前
    述說明，抗告人已於系爭6,000萬元之最高限額抵押權所擔
    保之債權存續期間內因債務未依約清償而全部借款均視為全
    部到期，是抗告人辯稱系爭借款債權尚未屆清償期等語，顯
    非可採。從而，原審法院就相對人提出之上開證據為形式審
    查而為准許拍賣抵押物之裁定，並無不合，抗告意旨指摘原
    裁定不當，求予廢棄，為無理由，應予駁回。
四、據上論結，本件抗告為無理由，依非訟事件法第46條、第21
    條第2項、24條第1項，民事訴訟法第495條之1第1項、第449
    條第1項、第78條，裁定如主文。
中    華    民    國    99    年    6     月    22    日
                  民事第六庭  審判長法  官   朱漢寶
                                    法  官   賴錦華
                                    法  官   陶亞琴
以上正本係照原本作成。
本裁定除以適用法規顯有錯誤為理由，並經本院許可外，不得再
抗告。如提起再抗告，應於收受後10日內委任律師為訴訟代理人
向本院提出再抗告狀，並繳納再抗告費新台幣1,000元。
中    華    民    國    99    年    6     月    22    日
                                    書記官    曹瓊文

司法院資訊處製作；財團法人民間司法改革基金會備份。
